臺灣高等法院刑事裁定
109年度上易字第212號
上  訴  人  
即  被  告  SUSTRIYANI




選任辯護人  戴智權律師(法扶律師)      
上列上訴人即被告因竊盜案件，本院裁定如下：
    主  文
SUSTRIYANI自民國一百零九年二月十三日起，限制出境、出海捌
月。
    理  由
一、按刑事訴訟法於民國108年5月24日修正增訂第八章之一「限
    制出境、出海」及第93條之2至第93條之6（下稱限制出境新
    制），並於108年6月19日經總統公布；刑事訴訟法施行法亦
    於同日公布增訂第7條之11，明定限制出境新制自修正公布
    後6個月即108年12月19日施行；新制施行前，偵查或審判中
    經限制出境、出海者，應於生效施行之日起2個月內，依刑
    事訴訟法第八章之一規定重為處分，逾期未重為處分者，原
    處分失其效力。又依據上開增訂刑事訴訟法第93條之2第1項
    ：「被告犯罪嫌疑重大，而有下列各款情形之一者，必要時
    檢察官或法官得逕行限制出境、出海。但所犯係最重本刑為
    拘役或專科罰金之案件，不得逕行限制之：一、無一定之住
    、居所者。二、有相當理由足認有逃亡之虞者。三、有相當
    理由足認有湮滅、偽造、變造證據或勾串共犯或證人之虞者
    」；第93條之3第2項：「偵查中檢察官聲請延長出境、出海
    ，第一次不得逾4月，第二次不得逾2月，以延長二次為限。
    審判中限制出境、出海每次不得逾8月，犯最重本刑為有期
    徒刑10年以下之罪者，累計不得逾5年；其餘之罪，累計不
    得逾10年」。
二、經查：
  ㈠上訴人即被告SUSTRIYANI為印尼籍人士，於106年3月29日涉
    犯竊盜案件，經被害人提出告訴後，被告於同年4月8日返回
    印尼未到案，經臺灣臺北地方檢察署於106年7月26日以北檢
    泰臣緝字第2414號發布通緝，後因被告再度申請來臺幫傭，
    而於同年12月4日入境時遭警緝獲歸案，臺灣臺北地方檢察
    署檢察官訊問後諭知限制被告出境、出海，並於翌（5）日
    以北檢泰結值106傳限字第115號函通知內政部移民署、行政
    院海岸巡防署海岸巡防總局上情。嗣檢察官起訴後，原審法
    院於107年2月13日以北院忠刑學107易167字第1070002038號
    函通知內政部移民署、行政院海岸巡防署海岸巡防總局繼續
    限制被告出境出海迄今，有上開通緝書、臺灣臺北地方檢察
    署函文及通知禁止出國（境）管制表、原審函文等在卷可稽
    （見偵字卷第71-72頁；偵緝字卷第19頁及背面；原審卷㈠第
    48頁）。依首揭說明，本院應於限制出境、出海新制施行即
    108年12月19日起2個月內，依法重為處分。
  ㈡審判中是否有限制出境、出海之必要，屬事實審法院得依個
    案情節，審酌人權保障及公共利益之均衡維護，本於職權而
    為裁量之事項。且限制出境、出海之原因是否消滅，能否以
    其他方式替代而撤銷限制出境、出海，俱屬事實問題，事實
    審法院自有依卷內相關資料及個案情節自由裁量之權。查被
    告及辯護人於本院109年2月10日訊問期日詢問時，就是否對
    被告限制出境、出海部分表示被告之外婆及奶奶於近日相繼
    過世，希望能讓被告返回印尼奔喪，且被告目前在臺灣有穩
    定工作，亦有固定之住居所，緝獲時是主動搭機來臺，被告
    應無逃匿可能云云。本院審酌被告所犯刑法第320條第1項之
    竊盜罪，法定刑為「5年以下有期徒刑、拘役或5百元以下罰
    金」，非屬最重本刑為拘役或專科罰金之案件，且其前經原
    審判處有期徒刑4月，如易科罰金以新臺幣（下同）1千元折
    算1日，並諭知未扣案之犯罪所得2千元、鑰匙3支均沒收，
    於全部或一部不能沒收或不宜執行沒收時，追徵其價額，堪
    認被告犯罪嫌疑重大。而被訴罪行，因而遭判刑常伴有逃亡
    之高度可能，係趨吉避凶、脫免刑責、不甘受罰之基本人性
    ，被告既經原審認定有罪，且判處上開刑度，非無因此啟動
    逃亡出境、脫免刑責之動機，而有刑事訴訟法第93條之2第1
    項第2款之「相當理由足認有逃亡之虞者」之情形，況被告
    於案發後出境返回印尼，係因再度申請幫傭來臺，而非主動
    回臺投案。而本案被告倘出境後未再返回接受審判或執行，
    亦嚴重損害國家追訴犯罪之公共利益，故對被告為限制出境
    、出海之處分，並未逾越刑事訴訟法第93條之2第1項、第93
    條之4但書規定之必要性，核與比例原則無違。是為確保將
    來審判程序進行及刑罰執行之目的，並審酌人權保障與公共
    利益之均衡維護，認有依刑事訴訟法第93條之2第1項第2款
    規定，對被告限制出境、出海之必要，爰依法重為處分，對
    被告自109年2月13日起限制出境、出海8月。至被告所指上
    開欲返回印尼奔喪乙節，除被告目前尚無法提出相關證明文
    件以實其說外，被告亦自承依印尼之風俗，屍體約於死亡後
    1日即焚燒火化、掩埋，故無礙被告於本件審判終結或執行
    結束再返回印尼處理，附此說明。
  ㈢又本件被告所犯為竊盜罪，屬「最重本刑為有期徒刑10年以
    下之罪」，依刑事訴訟法第93之3第2項後段規定，審判中限
    制出境，累計不得逾5年；且依刑事訴訟法施行法第7條之11
    第3項但書規定，所指之審判中之限制出境、出海期間，有
    連同原處分期間併計不得逾5年之限制，併此敘明。
據上論斷，應依刑事訴訟法第93條之2第1項第2款、第93條之3第
2項，刑事訴訟法施行法第7條之11第2項，裁定如主文。
中    華    民    國    109   年    2     月    13    日
                  刑事第十五庭 審判長法  官  劉興浪 
                                     法  官  林怡秀
                                     法  官  古瑞君
以上正本證明與原本無異。
不得抗告。
                                     書記官  林君縈
中    華    民    國    109   年    2     月    13    日